臺灣新北地方法院刑事判決
111年度審易字第954號
公  訴  人  臺灣新北地方檢察署檢察官
被      告  何任傑



指定辯護人  本院公設辯護人姚孟岑
上列被告因妨害秩序案件，經檢察官提起公訴（110年度少連偵
字第208號），被告於準備程序中就被訴事實為有罪之陳述，經
本院裁定進行簡式審判程序審理，判決如下：
    主  文
甲○○犯意圖供行使之用而攜帶兇器在公共場所聚集三人以上施強
暴脅迫在場助勢罪，處拘役肆拾日，如易科罰金，以新臺幣壹仟
元折算壹日。 
    事實及理由
一、甲○○、丙○○（另行審結）、少年連○宇（民國94年9月生，真實
    姓名詳卷，由少年法庭審理）、少年王○祥（93年
　　8月生，真實姓名詳卷，由少年法庭審理）與少年林○碩（94年
    9月生，真實姓名詳卷，由少年法庭審理），於110年2月16日
    5時許起至同日7時許止，在新北市土城區擺接堡路附近河堤
    燃放鞭炮時，因故與徐俊偉、乙○○發生爭執。連○宇因而與
    徐俊偉之共同友人黃○威（94年6月生，真實姓名詳卷）相約
    談判。連○宇遂告知甲○○、丙○○、王○祥、林○碩上情，連○宇
    因而基於意圖供行使之用而攜帶兇器在公共場所聚集三人以
    上，施強暴脅迫之犯意；甲○○、丙○○、王○祥、林○碩則共同
    基於意圖供行使之用而攜帶兇器在公共場所聚集三人以上，
    施強暴脅迫，在場助勢之犯意聯絡，於110年2月16日8時許
    ，前往新北市土城國民中學對面公園，由甲○○、丙○○、王○
    祥、林○碩在場助勢，連○宇則以西瓜刀揮砍乙○○，致乙○○受
    有左手第3指撕裂傷2.5公分、左手第4指撕裂傷2公分、左手
    第5指撕裂傷1.5公分等傷害。
二、證據：
  ㈠被告甲○○於本院準備程序及審理時之自白。
  ㈡同案被告丙○○於警詢及偵查中之供述。
  ㈢證人連○宇於警詢及偵查中之具結證述。
　㈣證人王○祥於警詢、少年法院調查及審理中之陳述。
　㈤證人林○碩於警詢中之陳述。 
　㈥證人兼告訴人乙○○於警詢及偵查中之具結證述。
  ㈦證人徐俊偉於警詢中之陳述。
　㈧證人連啟雄即告訴人之繼父於警詢及偵查中之具結證述。
  ㈨新北市立土城醫院110年2月23日診斷證明書1份。
　㈩新北市政府警察局土城分局扣押筆錄及扣押物品目錄表1份。
　現場圖1張及監視器畫面截圖5張。　　　　　　
三、論罪科刑：
  ㈠按共犯在學理上，有「任意共犯」與「必要共犯」之分，前
    者指一般原得由一人單獨完成犯罪而由二人以上共同實施之
    情形，當然有刑法總則共犯規定之適用；後者係指須有二人
    以上之參與實施始能成立之犯罪而言。且「必要共犯」依犯
    罪之性質，尚可分為「聚合犯」與「對向犯」，其二人以上
    朝同一目標共同參與犯罪之實施者，謂之「聚合犯」，如刑
    法分則之聚眾施強暴脅迫罪、參與犯罪結社罪、輪姦罪等是
    ，因其本質上即屬共同正犯，故除法律依其首謀、下手實施
    或在場助勢等參與犯罪程度之不同，而異其刑罰之規定時，
    各參與不同程度犯罪行為者之間，不能適用刑法總則共犯之
    規定外，其餘均應引用刑法第28條共同正犯之規定（最高法
    院81年度台非字第233號判決意旨參照）。是以，刑法第150
    條第1項所規定之「首謀」、「下手實施」、「在場助勢」
    此3種參與犯罪程度不同之態樣，彼此間並無成立共同正犯
    之餘地，然依上開實務見解及刑法第150條第2項規定，並無
    將加重條件排除在共同正犯之外之意，從而，倘若聚集三人
    以上在公共場所或公眾得出入之場所施暴時，無論係「首謀
    」、「下手實施」或「在場助勢」中之何者攜帶兇器或其他
    危險物品，均可能因相互利用兇器或其他危險物品，造成破
    壞公共秩序之危險程度提高，均應認該當於加重條件，而連
    ○宇在公共場所公然分持西瓜刀揮砍告訴人之身體，上開西
    瓜刀顯然質地堅硬，且足以傷害告訴人之身體，為客觀上具
    有危險性，足以對人之生命、身體、安全構成威脅之兇器，
    被告應有認識到參與下手實施強暴行為之連○宇於案發時有
    攜帶兇器到場之事實，自應認已符合刑法第150條第2項第1
    款之加重條件。
　㈡核被告所為，係犯刑法第150條第2項第1款、第1項前段之意
    圖供行使之用而攜帶兇器在公共場所聚集三人以上施強暴而
    在場助勢罪。被告與丙○○、王○祥、林○碩就上開犯行間，有
    犯意聯絡及行為分擔，應論以共同正犯，至刑法條文有「結
    夥三人以上」者，其主文之記載並無加列「共同」之必要（
    最高法院79年度台上字第4231號判決意旨參照）。又因連○
    宇攜帶兇器在公共場所聚集三人以上下手實施強暴，對當時
    客觀環境、犯罪情節、行為人涉案程度及所造成之危險影響
    程度甚微，故不依刑法第150條第2項規定加重其刑。至檢察
    官起訴書記載被告所為係涉犯刑法第150條第1項前段之在公
    共場所聚集三人以上在場助勢施強暴脅迫罪，尚有未洽，然
    兩者基本社會事實同一，無礙於被告於訴訟程序中相關權益
    之維護，爰依刑事訴訟法第300條規定，變更起訴法條。
  ㈢被告於行為時尚未成年，是起訴書認被告應依兒童及少年福
    利與權益保障法第112條第1項規定加重其刑，容有誤會。又
    起訴書認被告與連○宇間，有犯意聯絡及行為分擔，應依刑法
    第28條之規定，論以共同正犯，亦有誤會，附此敘明。
  ㈣爰審酌被告僅因朋友邀約前往談判，不思理性勸戒，竟於他
    人攜帶兇器在公共場所聚及三人以上，施強暴時，在場助勢
    ，所為應予非難，惟犯後坦承犯行，態度尚可，兼衡被告個
    人戶籍資料查詢結果註記國中畢業之教育程度、於警詢中自
    陳小康之家庭經濟狀況、患有嬰兒性腦性麻痺、長期性創傷
    後壓力疾患、輕度智能不足及焦慮狀態，有亞東紀念醫院診
    斷證明書在卷可考、犯罪動機、目的、手段及所生危害等一
    切情狀，量處如主文所示之刑，並諭知易科罰金之折算標準
    。
四、本案扣得之西瓜刀1把，為連○宇所有，非被告所有之物，亦
    非違禁物，爰不予宣告沒收或追徵，附此敘明。　　　
據上論斷，應依刑事訴訟法第273條之1第1項、第299條第1項前
段、第300條，判決如主文。
本案經檢察官丁○○偵查起訴，由檢察官宋有容到庭執行職務。
中    華    民    國   111    年    9     月    12    日
                  刑事第二十三庭  法  官  龔書安
上列正本證明與原本無異。
如不服本判決，應於判決送達後20日內敘明上訴理由，向本院提
出上訴狀 (應附繕本) ，上訴於臺灣高等法院。其未敘述上訴理
由者，應於上訴期間屆滿後20日內向本院補提理由書「切勿逕送
上級法院」。
                                  書記官  石秉弘
中　　華　　民　　國　　111 　年　　9 　　月　　13　　日
附錄本案論罪科刑法條全文：
中華民國刑法第150條
在公共場所或公眾得出入之場所聚集三人以上，施強暴脅迫者，
在場助勢之人，處1年以下有期徒刑、拘役或10萬元以下罰金；
首謀及下手實施者，處6月以上5年以下有期徒刑。
犯前項之罪，而有下列情形之一者，得加重其刑至二分之一：
一、意圖供行使之用而攜帶兇器或其他危險物品犯之。
二、因而致生公眾或交通往來之危險。